臺灣苗栗地方法院民事判決　　　　　　　 93年度訴字第366號
原　　　告　統聯汽車客運股份有限公司
法定代理人　甲○○
訴訟代理人　乙○○
被　　　告　丙○○
上列當事人間請求侵權行為損害賠償事件，本院於民國94年5 月
31 日 言詞辯論終結，判決如下：
    主  文
被告應給付原告新台幣參拾壹萬零捌佰貳拾壹元，及自民國九十
四年五月十八日起至清償日止，按年利率百分之五計算之利息。
原告其餘之訴駁回。
訴訟費用由被告負擔百分之五十五，餘由原告負擔。
本判決原告勝訴部分得假執行。
原告其餘假執行之聲請駁回。
    事  實
甲、原告方面：
一、聲明：
（一）被告應給付原告新台幣（下同）563,531 元，及自起訴狀
      繕本送達翌日起至清償日止，按年利率5％計算之利息。
（二）願供擔保聲請宣告假執行。
二、陳述：
（一）被告受僱於原告擔任駕駛員期間，於民國92年10月7 日23
      時許，駕駛原告所有FR—787 號營業用大客車（下稱系爭
      車輛），行經國道一號中山高速公路南下122 公里400 公
      尺處，因疏未注意車前狀況，追撞前方因故障停放於路肩
      之訴外人所有之M —470 號營業曳引車，致系爭車輛受有
      損害，被告亦書立行車事故責任切結書，承認其就本件車
      禍為有責肇事，且已賠償原告20,548元。
（二）原告因系爭車輛受損，受有下列損害：
（１）修車費：系爭車輛受損，經原告支出工資110,096 元，零
      件費用116,094元，合計226,190元始將系爭車輛修復。
（２）營業損失：系爭車輛修理期間共計29日，每日營業損失12
      ,341 元，合計總營業損失為357,889 元。
      綜上所述，原告所受損害合計為584,079 元，扣除被告已
      賠償20,548元後，原告尚得請求563,531 元，為此依侵權
      行為之法律關係請求被告連帶給付如訴之聲明所示。
二、被告方面：被告未於言詞辯論期日到場，亦未提出書狀作任
    何聲明或陳述。
    理    由
一、因侵權行為涉訟者，得由行為地之法院管轄，民事訴訟法第
    15條第1 項定有明文。本件車禍發生地點位於苗栗縣，是本
    院自有管轄權，合先敘明。又被告經合法通知，未於言詞辯
    論期日到場，核無民事訴訟法第386 條所列各款情形，爰依
    原告之聲請，由其一造辯論而為判決。
二、查原告主張被告受僱於原告擔任駕駛員期間，於92年10月7
    日23時許，駕駛原告所有之系爭車輛，行經國道一號中山高
    速公路南下122 公里400 公尺處，因疏未注意車前狀況，追
    撞前方因故障停放於路肩之M —470 號營業曳引車，致系爭
    車輛受有損害，被告亦書立行車事故責任切結書，承認其就
    本件車禍為有責肇事等情，業據其提出車損照片、估價單、
    車輛請修單、統聯汽車客運公司駕駛員行車事故責任切結書
    為證，並經本院向國道公路警察局第二警察隊調閱本件車禍
    之道路交通事故調查表、談話筆錄及現場照片核閱無誤。被
    告既未到場爭執，復未提出書狀作任何聲明或陳述，自堪信
    原告之前開主張為真實。
三、按汽車行駛時，駕駛人應注意車前狀況，並隨時採取必要之
    安全措施，道路交通安全規則第94條第3 項定有明文。被告
    駕駛車輛自應注意前開規定，詎其竟疏未注意車前狀況，追
    撞因故障停放於路肩之車輛，致系爭車輛受損，自堪認為被
    告就本件車禍之發生應負全部過失責任。次按故意或過失，
    不法侵害他人之權利者，負損害賠償責任。又按不法毀損他
    人之物者，被害人得請求賠償其物因毀損所減少之價額，民
    法第184 條第1 項前段、第188 條第1 項、第196 條分別定
    有明文。查本件被告因駕駛過失，致系爭車輛受有損害，自
    應就原告所受損害負賠償責任。再按物被毀損者，被害人依
    民法第196 條請求賠償物被毀損所減少之價額，得以修復費
    用為估定之標準，但以必要者為限，例如修理材料以新品換
    舊品，應予折舊（最高法院77年度第9 次民事庭會議決議可
    資參照）。原告主張系爭車輛共計支出工資110,096 元，零
    件費用116,094 元，合計226,190 元始回復原狀等情，業據
    其提出肇事估價單為證，堪信屬實。又依原告所提之行車執
    照觀之，系爭車輛為1999年3 月出廠，至本件車禍發生之92
    年10月7 日止，已實際使用約4 年7 月，揆諸首開說明，其
    零件部分應予折舊，另依行政院所頒佈之固定資產耐用年數
    表及固定資產折舊率表，運輸業用客車之耐用年數為4 年，
    採用定率遞減法計算其折舊，每年折舊率為千分之438 ，又
    依所得稅法第54條第3 項：「採用定率遞減法者，其最後一
    年度之未折減餘額，以等於成本十分之一為合度。」之規定
    計算，則原告關於零件部分得請求之金額為前開零件費用之
    1/10即11,609元（116,094 ÷10＝11,609），合計原告得請
    求被告給付之金額為零件11,609元，加上工資110,096 元，
    合計121,705 元（11,609＋110,096 ＝121,705）。
四、原告另主張系爭車輛修理期間共計29日，每日營業損失12,3
    41元，合計總營業損失為357,889 元等情。按損害賠償，除
    法律另有規定或契約另有訂定外，應以填補債權人所受損害
    及所失利益為限。依通常情形或依已定計劃、設備或其他特
    別情事，可得預期之利益，視為所失利益，民法第216 條定
    有明文。惟經核原告所提出之車輛請修單所示，系爭車輛實
    際修車之日數應為28日；又原告主張系爭車輛每日營業損失
    12,341元乙節，固據其提出原告93年10月份路線營運月報表
    為證，惟查，前開金額為系爭車輛每日總營收損失，尚應扣
    除包括油料支出成本及司機薪資支出成本之費用，始為原告
    實際所受損失，是依統聯汽車客運股份有限公司94年4 月15
    日函覆系爭車輛每日營業損失為12,341元，每日油料支出成
    本費用為3,271 元，每日司機薪資支出成本費用為1,582 元
    ，是系爭車輛因修理期間不能營業實際所受損失應為7,488
    元（12,341－3,271 －1,582 ＝7,488）。 據此計算，原告
    因系爭車輛修理期間28日所受實際損失共為209,664 元（
    7,488 ×28＝209,664）。
五、綜上所述，原告得請求之修車費為121,705 元，營業損失為
    209,664 元，合計共331,369 元。又原告自承被告已賠償20
    ,548 元 ，是原告尚得請求310,821 元 (331,369 －20,548
    ＝310,821）。 從而，原告本於侵權行為之法律關係請求被
    告給付310,821 元，及自起訴狀繕本送達翌日即94年5 月18
    日起至清償日止，按年利率5 ％計算之利息，為有理由，應
    予准許，逾此範圍之請求則無理由，應予駁回。
六、本件係所命給付之金額未逾500,000 元之判決，依民事訴訟
    法第389 條第1 項第5 款規定，對於原告勝訴部分，應依職
    權宣告假執行，此部分原告雖陳明願供擔保聲請宣告假執行
    ，惟其聲請僅促使法院為職權之發動，本院無庸另為假執行
    准駁之諭知。至原告敗訴部分，其假執行之聲請已失所附麗
    ，應予駁回。
七、據上論結，本件原告之訴為一部有理由，一部無理由，依民
    事訴訟法第385 條第1 項前段、第79條、第389 條第1 項第
    5 款，判決如主文。
中　　華　　民　　國　　94　　年　　6 　　月　　14　　日
                  民事庭法　官　曾明玉
以上正本係照原本作成。
如對本判決上訴，須於判決送達後20日內向本院提出上訴狀。
中　　華　　民　　國　　94　　年　　6 　　月　　14　　日
                        書記官　劉依緹
